【裁判字號】    99,交易,260
【裁判日期】    991201
【裁判案由】    過失致死
【裁判全文】
臺灣桃園地方法院刑事判決             99年度交易字第260號
公  訴  人  臺灣桃園地方法院檢察署檢察官
被      告  許吉夫
上列被告因過失致死案件，經檢察官提起公訴（99年度調偵字第
632號），本院判決如下：
    主  文
許吉夫因過失致人於死，處有期徒刑拾月。
    事  實
許吉夫於民國99年1月4日晚間8時44分許，騎乘車牌號碼197-GGX
號普通重型機車，沿桃園縣桃園市○○路由南往北方向行駛通過
三民路與復興路交岔路口，行經桃園縣桃園市○○路3段389號前
之三民路內側車道上，其於駕車時本應注意車前狀況並隨時採取
必要之安全措施，而依當時為天候晴、夜間有照明、市區○○道
路路面乾燥無缺陷、前方視線無障礙物且視距良好等客觀環境尚
無不能注意之情況，詎其疏於注意車前狀況，適有行人徐貴美妹
原在劃設行人穿越道100公尺範圍內之該處三民路外側車道上站
立，然徐貴美妹疏未經由行人穿越道、疏未注意左右來車卻欲穿
越三民路到達道路對向處，許吉夫因而不及煞避，致其所駕駛前
開機車之右前側車頭撞及徐貴美妹之左後側身軀，使徐貴美妹倒
地受有外傷性蜘蛛網膜下出血、硬腦膜下出血、右側肱骨閉鎖性
骨折、左側小腿骨折等傷害，旁觀不明路人隨即洽找救護車到場
將倒地昏迷之許吉夫、徐貴美妹一併送往財團法人天主教聖保祿
修女會醫院救治，於有偵查權限而前往處理車禍事故但未發覺肇
事者姓名與犯罪情節之警員到達醫院時，許吉夫主動供出自己之
年籍資料與肇事經過而受裁判，徐貴美妹雖經急救，仍於翌日凌
晨0時15分許，因頭部外傷致外傷性顱內出血不治死亡。
    理  由
一、訊據被告許吉夫固坦承其於上述時、地，駕駛車牌號碼197-
    GGX號普通重型機車，行經桃園縣桃園市○○路3段389號前
    ，而與徒步行走之被害人徐貴美妹發生車禍，被害人遭其駕
    車撞及左後側身軀，方始倒地受有外傷性蜘蛛網膜下出血、
    硬腦膜下出血、右側肱骨閉鎖性骨折、左側小腿骨折等傷害
    ，被害人經送醫急救後仍因頭部外傷致外傷性顱內出血不治
    死亡等事實（見本院交易字卷第10頁背面至第11頁、第52頁
    背面至第53頁），但矢口否認有何過失致死之犯行，辯稱：
    被害人原以背對道路、面向路旁所停車輛之姿態站立該處外
    側車道上，不知何故於伊騎車接近時突然轉身衝出行至該處
    內側車道上，伊在通過三民路與復興路交岔路口前之陸橋上
    即已看見被害人在該處外側車道上之身影，未具疏於注意車
    前狀況之過失，僅因被害人驟然違規穿越道路超出一般人可
    得預見之情形，伊才猝不及防致釀車禍事故云云。經查：
  (一)有關被告於上述時、地，騎乘車牌號碼197-GGX號普通重型
    機車，沿桃園縣桃園市○○路由南往北方向行駛通過三民路
    與復興路交岔路口，行經桃園縣桃園市○○路3段389號前之
    三民路內側車道上，適被害人原在劃設行人穿越道100公尺
    範圍內之該處三民路外側車道上站立，然被害人疏未經由行
    人穿越道卻欲穿越三民路到達道路對向處，被告因而不及煞
    避，致其所駕駛前開機車之右前側車頭撞及被害人之左後側
    身軀，使被害人倒地受有外傷性蜘蛛網膜下出血、硬腦膜下
    出血、右側肱骨閉鎖性骨折、左側小腿骨折等傷害，旁觀不
    明路人隨即洽找救護車到場將倒地昏迷之被告、被害人一併
    送往財團法人天主教聖保祿修女會醫院救治，於有偵查權限
    而前往處理車禍事故但未發覺肇事者姓名與犯罪情節之警員
    到達醫院時，被告主動供出自己之年籍資料與肇事經過而受
    裁判，被害人雖經急救，仍於案發翌日凌晨0時15分許，因
    頭部外傷致外傷性顱內出血不治死亡等事實，業據被告於警
    詢、檢察官偵訊及本院準備程序、審理時坦承不諱（見臺灣
    桃園地方法院檢察署相字卷第10頁至第11頁、第36頁及本院
    交易字卷第10頁背面至第11頁、第52頁背面至第53頁），核
    與代理告訴人蘇易穎於警詢時指述之情節吻合（見臺灣桃園
    地方法院檢察署相字卷第14頁至第15頁），復有道路交通事
    故現場圖、道路交通事故調查報告表、交通事故肇事人自首
    情形紀錄表、財團法人天主教聖保路修女會醫院、臺灣桃園
    地方法院檢察署相驗屍體證明書、臺灣桃園地方法院檢察署
    檢驗報告書、警員職務報告書、現場勘察報告暨現場勘察紀
    錄表、臺灣省桃園縣區車輛行車事故鑑定委員會鑑定意見書
    、蒐證照片、監視錄影畫面翻拍照片、相驗照片、本院勘驗
    照片附卷可佐（見臺灣桃園地方法院檢察署相字卷第5頁至
    第6頁、第8頁、第18頁至第26頁、第35頁、第40頁至第45頁
    、第48頁至第75頁、第96頁至第98頁及本院交易字卷第27頁
    至第32頁），足見被告自白之部分洵與事實相符無誤。
  (二)又被告疏於注意車前狀況而與被害人發生撞擊之事實，則據
    被告於警詢時供述：伊於駕車行至案發地點時，始才發覺路
    上有人，嗣後不及煞避致釀車禍事故等語翔實（見臺灣桃園
    地方法院檢察署相字卷第10頁至第11頁），況且被告於檢察
    官偵訊時亦稱：伊不知被害人為何突然出現，伊於看到被害
    人時便已撞上等語詳盡（見臺灣桃園地方法院檢察署相字卷
    第36頁），堪認被告係於駕車撞擊被害人之當下方行察覺被
    害人之存在，再依本院親臨案發現場進行勘驗之觀察結果可
    知，就被告於本院審理時自陳案發當時其與被害人間毫無障
    礙物、視線良好之情形下（見本院交易字卷第52頁背面），
    以卷附臺灣桃園地方法院檢察署檢驗報告書上載被害人身長
    為157公分之高度而言（見臺灣桃園地方法院檢察署相字卷
    第41頁背面），被告在通過三民路與復興路交岔路口前之陸
    橋上，藉由具備一定橋基高度與寬闊視野之優勢，本可一目
    了然被害人之舉止動靜，而得防範於經過該處時閃避穿越道
    路之被害人，此觀本院自行從陸橋末端位置朝案發地點拍攝
    之編號K、編號L勘驗照片即明（見本院交易字卷第29頁），
    然被告既於警詢、檢察官偵訊時盡皆自白未先發現被害人之
    存在而為上述供詞，故被告實未注意車前狀況貿然前進致其
    撞及被害人一節足堪認定。
  (三)被告雖於本院準備程序、審理時更易前詞而改辯稱：伊在通
    過三民路與復興路交岔路口前之陸橋上即已看見被害人之身
    影云云，惟被告迄於本院審理時就此部分仍多有反覆翻異其
    說之情，忽稱其於警詢中所述原先未曾看到有人站立該處等
    語屬實（見本院交易字卷第51頁背面），忽稱其於警詢時上
    述言詞過於簡略缺漏云云（見本院交易字卷第52頁），就其
    所述前後不一之緣由更難自圓其說，先稱係因檢警單位漏未
    詳問始為簡略陳述云云，旋經本院提示被告之警詢、偵訊筆
    錄揭明除此部分外之其餘回答均呈詳細具體之案發經過描述
    ，便即改稱其於接受警詢、檢察官偵訊時尚未「想到」早已
    看見被害人之身影云云，然核被告之警詢、偵訊筆錄內容，
    可見被告就案發經過情形之陳述盡皆具體明確，而無含混簡
    略之情，是難合理說明為何獨就早已注意被害人站立該處之
    察知車前狀況一事略過不提，尤難解釋何以簡略陳述卻又自
    陳其於撞擊當下方行察覺被害人身影之理，況被告乃於向本
    院提出他案車禍案件獲判無罪之相關報導資料後方將本案案
    發經過描述類同報導顯示之案情內容（見本院審交易字卷第
    29頁至第33頁），受此素材啟發污染供詞之歷程滋生疑竇，
    自難輕信被告嗣後改口之辯解。另依本院當庭勘驗三民路與
    復興路交岔路口之錄影光碟結果，顯見被告委非於三民路方
    向綠燈時通過前開路口之第一臺機車或最後一臺機車，不經
    行人穿越道穿越道路之被害人有何理由突然轉身衝出，置己
    身處車輛往來路段卻因背向道路而無法觀察來車加以反應之
    境地，勘認被告此部分之辯解俱與常情不合，礙難率爾採信
    。
  (四)被告固再辯稱：被害人未經由行人穿越道卻仍穿越道路之舉
    ，即屬一般人無法預見防範之違規行為，無從要求伊可煞避
    得宜云云。然而：
  (1)按汽車駕駛人雖可信賴其他參與交通之對方亦能遵守交通規
    則，同時為必要之注意、謹慎採取適當之行動，而對不可知
    之對方違規行為並無預防之義務，但若違規行為所導致之危
    險若屬已可預見，且依法律、契約、習慣、法理及日常生活
    經驗觀之，在不超越社會相當性之範圍應負注意義務者仍有
    以一定行為避免結果發生之義務，關於他人之違規事實極為
    明顯，而有充足時間可採取適當措施以避免發生交通事故結
    果時，即不得以信賴他方定能遵守交通規則為由免除自己之
    責任（最高法院74年台上字第4219號判例意旨可資參照）。
    次按汽車駕駛人之駕駛行為，固然隨時可致他人身體、生命
    於危險，為期便捷交通、流暢運輸、發展經濟、提昇人類福
    祉，則對此類危險性行為仍應予以容許，性質上屬於可容許
    危險之範疇，惟因駕駛行為本身所具之特別危險性，是駕駛
    人當盡高度之注意義務，俾免他人受有危險（最高法院92年
    度台上字第4251號判決意旨可資參照）。承此，駕駛人除本
    應遵守相關交通規範並應隨時保持高度警覺外，若有無法控
    制之特殊危險，為避免造成侵害，自應減緩行車速度甚至停
    車，待此特殊危險狀態解除後再正常駕車行進，例如車行方
    向遇到綠燈雖可通行，但仍應注意車前狀況而查看是否有行
    人或其他車輛違規通行之情況，非謂只要遵照綠燈前進即便
    撞傷違規行人均得一律認為無過失，況駕駛人對防止危險發
    生之相關交通法令規定業已遵守，且盡相當之注意義務以防
    止危險發生，始可信賴他人亦能遵守交通規則並盡同等注意
    義務，倘若因而發生交通事故，方得以信賴原則免除過失責
    任，至行為之一方對危險結果之發生若稍加注意即能認識而
    避免者，仍不能免除其注意義務，即無前開原則之適用。
  (2)有關本案案發時之客觀環境，確為天候晴、夜間有照明、市
    區○○道路路面乾燥無缺陷、前方視線無障礙物且視距良好
    等情，既為被告所不否認（見本院交易字卷第52頁背面），
    復有道路交通事故調查報告表可憑（見臺灣桃園地方法院檢
    察署相字卷第5頁至第6頁），足認其於案發時尚無不能注意
    之情況。
  (3)有關被告在通過三民路與復興路交岔路口前之陸橋上，藉由
    具備一定橋基高度與寬闊視野之優勢，本可一目了然被害人
    之舉止動靜，而得防範於經過該處時閃避穿越道路之被害人
    等情，業如前揭理由一(二)部分所述，被告若有稍加注意車前
    狀況，即能在其下橋通過交岔路口直到案發地點之此段距離
    內及時煞避違規穿越道路之被害人，仍有充足之時間可採取
    適當之措施以避免發生交通事故之結果，為避免造成侵害，
    被告自應減緩行車速度以隨時採取應變措施，待危險狀態解
    除後再正常駕車行進，然被告既非無預見之可能性及迴避之
    可能性，自當無從免除注意義務以防止危險發生，卻猶疏於
    注意斯時被害人之舉動，堪見被告就本案車禍事故之發生具
    有過失之可歸責因素，是其上開所辯要屬事後杜撰之詞，無
    足採信。
  (五)按駕駛人應注意車前狀況並隨時採取必要之安全措施，道路
    交通安全規則第94條第3項定有明文。被告於上述時、地，
    駕車行經案發地點時，自應遵守前揭道路交通安全規則之規
    定，且依當時為依當時為天候晴、夜間有照明、市區○○道
    路路面乾燥無缺陷、前方視線無障礙物且視距良好等客觀環
    境尚無不能注意之情況，詎其疏未注意車前狀況貿然直行，
    致其所駕駛致其所駕駛機車之右前側車頭撞及被害人之左後
    側身軀，使被害人因而倒地，故被告對本案車禍事故之發生
    應有過失甚明。次按行人穿越道路，設有行人穿越道、人行
    天橋或人行地下道者，必須經由行人穿越道、人行天橋或人
    行地下道穿越，不得在其100公尺範圍內穿越道路，道路交
    通安全規則第134條第1款定有明文。被害人原在劃設行人穿
    越道100公尺範圍內之案發地點外側車道上站立，卻未經由
    行人穿越道、疏未注意左右來車而欲穿越三民路到達道路對
    向處，則被害人對本案車禍事故之發生亦有過失存在，惟仍
    無解於被告之過失責任。此外，本案業經臺灣臺北地方法院
    檢察署檢察官函請桃園縣車輛行車事故鑑定委員會鑑定，鑑
    定意見認為：被害人在劃設行人穿越道100公尺範圍內未經
    由行人穿越道、疏未注意左右來車而欲穿越道路為肇事主因
    ，被告疏未注意車前狀況為肇事次因，可知前開意見與本院
    前揭見解大致相同，此有桃園縣車輛行車事故鑑定委員會鑑
    定意見書在卷可考（見臺灣桃園地方法院檢察署相字卷第96
    頁至第98頁）。
  (六)再者，被告因未注意車前狀況煞避不及，致其所駕駛機車之
    右前側車頭撞及被害人之左後側身軀，使被害人倒地受有外
    傷性蜘蛛網膜下出血、硬腦膜下出血、右側肱骨閉鎖性骨折
    、左側小腿骨折等傷害，經救護車送往財團法人天主教聖保
    祿修女會醫院急救，仍因頭部外傷致外傷性顱內出血不治死
    亡，故被害人之死亡結果與被告之過失行為間具有相當因果
    關係誠明。
  (七)綜上所述，被告所辯無非推諉卸責之詞，不足採信。本案事
    證業臻明確，被告犯行堪以認定，應予依法論科。
二、核被告所為，係犯刑法第276條第1項過失致死罪。被告肇事
    後於有偵查權限而前往處理車禍事故但未發覺肇事者姓名與
    犯罪情節之警員到達醫院時，不逃避接受裁判並主動供出自
    己之年籍資料與肇事經過、承認其為肇事人等情，業如前揭
    理由一(一)部分所述，被告既已向該管公務員申述犯罪事實而
    不逃避接受裁判，合於刑法第62條前段所定之自首要件，依
    法予以減輕其刑。爰審酌被告就遵守交通規則方面之素行尚
    非良好，此有臺灣高等法院被告前案紀錄表可按，甚且迄今
    未與被害人家屬達成和解，惟念被害人對車禍事故發生之過
    失情節顯較重於被告，兼斟被告犯罪所生使被害人喪失生命
    、對被害人家屬造成莫大痛苦之損害等一切情狀，量處如主
    文所示之刑。
據上論斷，應依刑事訴訟法第299條第1項前段，刑法第276條第1
項、第62條前段，刑法施行法第1條之1第1項、第2項前段，判決
如主文。
本案經檢察官陳立儒到庭執行職務。
中    華    民    國    99    年    12    月    1     日
                  交通法庭  法  官  俞力華
以上正本證明與原本無異。
如不服本判決應於收受判決後10日內向本院提出上訴書狀，並應
敘述具體理由。其未敘述上訴理由者，應於上訴期間屆滿後20日
內向本院補提理由書( 均須按他造當事人之人數附繕本) 「切勿
逕送上級法院」。
                            書記官  資念婷
中    華    民    國    99    年    12    月    13    日
附錄本案論罪科刑法條
中華民國刑法第276條
（過失致死罪）
因過失致人於死者，處2年以下有期徒刑、拘役或2,000元以下罰
金。
從事業務之人，因業務上之過失犯前項之罪者，處5年以下有期
徒刑或拘役，得併科3,000元以下罰金。

司法院資訊處製作；財團法人民間司法改革基金會備份。
